臺灣高等法院刑事判決　　　　　　　　　　　　九十三年度上更(一)字第二四七號
　　上　訴　人　臺灣基隆地方法院檢察署檢察官
　　上　訴　人
　　即　被　告　乙○○
　　選任辯護人　陳雅萍律師
右列上訴人因被告誣告案件，不服臺灣基隆地方法院九十年度訴字第四十三號，中華
民國九十年三月二十七日第一審判決（起訴案號：臺灣基隆地方法院檢察署八十九年
度偵字第五００二號），提起上訴，經判決後，由最高法院發回更審，本院判決如左
：
    主  文
原判決撤銷。
乙○○意圖他人受刑事處分，向該管公務員誣告，累犯，處有期徒刑肆月。
    事  實
一、乙○○駕駛車號Ｓ五－九０八號拖吊車，於民國八十九年三月二十八日晚間八時
    四十分許，在基隆市○○路、樂利三街交岔路口，與甲○○所駕駛車號Ｔ二－九
    ０八號營業小客車，因行車爭道發生糾紛，遭甲○○持鋁製球棒擊毀車窗，致其
    左手臂被玻璃割傷（甲○○所犯傷害罪，業經原審判處拘役五十日確定）。乙○
    ○氣憤之餘，明知甲○○並未強盜其行動電話手機（ＭＯＴＯＲＯＬＡ牌、Ｖ三
    六八八型、國際行動裝置證號000000000000000號）一支，竟意
    圖使甲○○受刑事處分，於同年月二十九日凌晨二時許，在基隆市警察局第四分
    局安樂分駐所，同日下午四時四十分許在臺灣基隆地方法院檢察署檢察官訊問時
    ，接續誣指甲○○強盜其行行動電話機，致甲○○經警以現行犯，移送檢方後，
    遭法院以所犯係屬最輕本刑五年以上有期徒刑之重罪，而裁定羈押，並禁止接見
    通信達一百零九日，致生損害於甲○○及司法機關調查犯罪之正確性。
二、案經甲○○訴由臺灣基隆地方法院檢察署檢察官偵查起訴。
    理  由
一、訊據上訴人即被告乙○○矢口否認有何誣告犯行，辯稱：告訴人甲○○確實在發
    生爭執時，搶走我的行動電話，當時被告踏上我的車門第二階梯，拉我的手，行
    動電話因而掉落破碎，於原審開庭時，行動電話有尋回，因擁有六、七支行動電
    話，所以向警方指訴時有誤認情形，並非虛構事實云云。
二、經查：
  (一)被告於八十九年三月二十九日凌晨二時許，向基隆市警察局第四分局安樂分駐所
    稱：於同年月二十八日二十時四十分，在基隆市○○○街、麥金路口，遭告訴人
    強盜其國際行動裝置證號，為000000000000000號行動電話一支
    ；於告訴人經移送臺灣基隆地方法院檢察署檢察官偵查，仍為相同之指訴。檢察
    官因之向原審法院聲請羈押告訴人獲准，執行羈押達一○九日。被告指訴告訴人
    涉強盜罪嫌部分，檢察官以查無積極證據足資證明，惟此與所指經起訴之告訴人
    傷害部分有裁判上一罪關係，而不另為不起訴處分，有原檢察署八十九年度偵字
    第一四八七號起訴書、原審八十九年度易字第四一四號刑事判決附卷可足憑（見
    偵查卷第五頁至第十頁）。
  (二)被告向警方報案，指稱遭告訴人強盜之行動電話明確，然案發時告訴人所使用之
    計程車內，並未查獲被告之手機，且所稱遭強盜之行動電話門號0000000
    000號，經檢察官於八十九年五月十九日，親往「台灣大哥大股份有限公司資
    訊部」，調閱該行動電話門號之通聯記錄，及國際行動電話裝置證號，交互比對
    之結果，並訊問該公司法務主任林延壽、該門號申請人羅惠芬及案發日後使用該
    行動電話之胡俊安、胡俊羽、張智芬等人，該行動電話係被告於八十九年一月四
    日所購買，同年一月十七日第一次使用羅惠芬申請之0000000000號門
    號於該行動電話，同年二月三日第一次使用胡俊安申請之0000000000
    門號號於該行動電話，又於同年五月十三日第一次使用胡俊羽申請之00000
    00000門號於該行動電話上。參以胡俊安所稱該行動電話係在基隆市○○區
    ○○街拾獲等情，足認該行動電話早於八十九年二月三日，即在胡俊安持有使用
    ，自不可能於三月二十八日案發當日，為被告所持有而遭強盜無疑（見八十九年
    度偵字第一四八七號卷第八十頁以下、第一百零一頁、第一百零七頁以下、第一
    百二十九頁）。
  (三)證人徐文龍於原審及本院前審證稱，當晚其接到被告妻子電話，即拿健保卡、錢
    到警所，被告委其至現場找手機，後於案發次日凌晨三點多，在現場路口旁邊的
    空地上找到被壓碎的手機，被告亦確認行動電話是他的等語（見原審卷第四十六
    頁、本院前審卷第五十六頁），衡諸常理，果被告行動電話遭強盜取走為真，為
    何仍須委託證人徐文龍至案發現場找尋？而被告早於案發次日凌晨三時許，即明
    知其行動電話已尋獲，並未遭告訴人強盜，卻仍於八十九年五月九日檢察官另案
    偵查中，指稱他強盜我的行動電話，要求返還（見八十九年度偵字第一四八七號
    卷第六十九頁），參以被告於本院供稱，告訴人拉扯時，將我的行動電話拉掉等
    情（見本院更一卷第五十七頁），則被告確實係因行車糾紛，遭告訴人毀損車窗
    玻璃並受有傷害，為圖報復，明知並無遭強盜之事實，竟意圖使告訴人受刑事處
    分而誣指告訴人涉犯強盜罪，極為明顯。與被告於偵查中之自白、本院前審勘驗
    偵查中錄音帶，其譯文即被告答：我看警察搜索他車上時有很多支電話，我趁機
    告他，行動電話並沒有不見等語（見偵查卷第三十頁反面、本院前審卷第七十一
    頁），互核相符，堪認被告自白之真實，則被告係因一時氣憤而指訴告訴人強盜
    其行動電話，顯已故意虛構事實而為誣告。被告嗣後辯稱係因其同時擁有多支行
    動電話，致警詢中誤指行動電話門號云云，即非可採。
  (四)綜上所述，本件事證明確，被告誣告告訴人強盜其行動電話部分之犯行，堪以認
    定。
三、查誣告罪之立法精神，重在國家法益之維護，被告對於同一事實，先後接續二次
    向該管公務員誣告告訴人犯罪，僅為同一誣告行為之繼續，應僅成立一罪。核被
    告所為，係犯刑法第一百六十九條第一項之誣告罪。又誣告罪係以虛偽告訴為要
    件，所謂虛偽之告訴，係指明知無此事實故意捏造而言，若係出於誤認或以為有
    此嫌疑而為申告，本即欠缺誣告故意，被告另指訴告訴人強盜其價值新臺幣二十
    九萬九千五百元之勞力士手錶一支部分，經證人徐文龍嗣後返回案發現場找尋，
    未有所獲，至本院審理終結日，仍未尋回，證人並證稱有介紹被告購買該只手錶
    （見本院前審卷第五十七頁），足見被告所稱擁有該只手錶，並非虛妄，難認此
    部分亦有誣告，因此部分未據檢察官起訴，惟與上述有罪部分屬一行為，不另為
    無罪之諭知。復查被告前因竊盜等案件，經本院判處有期徒刑一年、五月，於八
    十四年十一月二十八日執行完畢，有本院被告全國前案紀錄表在卷可按，其於五
    年以內再犯本件有期徒刑之本罪，為累犯，應依刑法第四十七條加重其刑。又被
    告雖於本件誣告案偵查中自白誣告告訴人強盜其行動電話，然非於所誣告之該案
    件裁判確定前自白，核無刑法第一百七十二條之適用，併予敘明。
四、原審以被告事證明確，予以論罪科刑，固非無見，惟原判決逕以被告未能提出購
    買手錶之證明文件，遽論被告亦有虛構告訴人強盜其手錶之犯行，稍嫌速斷，被
    告上訴否認犯罪，及檢察官以量刑過輕上訴，雖均無理由，然原判決既可議而無
    可維持，應由本院撤銷改判。爰審酌被告犯罪之動機，起因於遭告訴人傷害並毀
    損車窗玻璃而意圖報復之動機，與其犯罪之目的、方法、告訴人因而遭羈押一百
    零九日、其所誣告之案件經檢察官不起訴後，於本件誣告案偵查時，自白其誣告
    犯行等一切情狀，量處如主文第二項所示之刑。
五、被告聲請調閱案發當日中視基隆採訪處錄影帶，勘驗當日現場情況，證明被告所
    言非虛，及審理期日，證人丙○○經傳未到庭，因事證已明，認無調閱及再傳喚
    之必要，併此敘明。
據上論斷，應依刑事訴訟法第三百六十九條第一項前段、第三百六十四條、第二百九
十九條第一項前段、刑法第一百六十九條第一項、第四十七條，判決如主文。
本案經檢察官謝英民到庭執行職務。
中　　　華　　　民　　　國　　九十三　　年　　　八　　　月　　 十八 　　日
                              臺灣高等法院刑事第五庭
                                  審判長法  官  曾　德　水
                                        法  官  林　勤　綱
                                        法  官  魏　新　國
右正本證明與原本無異。
如不服本判決，應於收受送達後十日內向本院提出上訴書狀，其未敘述上訴之理由者
並得於提起上訴後十日內向本院補提理由書（均須按他造當事人之人數附繕本）。
                                        書記官　陳　秋　雄
中　　　華　　　民　　　國　　九十三　　年　　　八　　　月　　 十八 　　日
附錄：本判決論罪科刑法條全文
刑法第一百六十九條第一項：
意圖他人受刑事或懲戒處分，向該管公務員誣告者，處七年以下有期徒刑。
